【裁判字號】    96,訴,260
【裁判日期】    970215
【裁判案由】    準強盜
【裁判全文】
臺灣士林地方法院刑事判決               96年度訴字第260號
公  訴  人  臺灣士林地方法院檢察署檢察官
被      告  乙○○
                    （另案於臺灣臺北監獄執行中）
指定辯護人  本院公設辯護人  甲○○
上列被告因準強盜案件，經檢察官提起公訴（96年度偵緝字第308號）
，本院判決如下：
    主  文
乙○○無罪。
    理  由
一、本件公訴意旨略以：被告乙○○前曾因偽造有價證券案件，
    經臺灣板橋地方法院以88年度訴字第438 號刑事判決處有期
    徒刑1 年3 月確定，於民國93年12月1 日執行完畢。詎仍不
    知悔改，復意圖為自己不法所有，於94年11月30日6 時20分
    許，攜帶客觀上足以致人死傷之螺絲起子、萬用鉗、T 型螺
    絲起子及切管器各1 把等工具，破壞窗戶侵入臺北市○○路
    ○ 段60號1 樓之被害人丁○○工作之蘇黎世產物保險公司（
    以下簡稱蘇黎世公司），竊取物品無著出來時，為鄰人丙○○發現叫住，詎被告乙○○為脫免逮捕，竟持上揭T 型螺絲
    起子攻擊鄰人丙○○，致鄰人丙○○右手受傷（傷害部分未
    據告訴），惟仍為鄰人丙○○當場制伏並報警處理，且扣得
    螺絲起子、萬用鉗、T 型螺絲起子、鑰匙、切管器、萬能鎖
    、手電筒、口罩各1 個及超薄型手套、棉紗手套各1 雙。因
    認被告乙○○上開行為涉有刑法第330 條第2 項、第1 項之
    加重準強盜未遂罪嫌。
二、按被告未經審判證明有罪確定前，推定其為無罪；又犯罪事
    實應依證據認定之，無證據不得認定犯罪事實；又不能證明
    被告犯罪者，應諭知無罪之判決，刑事訴訟法第154 條第1
    項、第2 項及第301 條第1 項分別定有明文。又事實之認定
    ，應憑證據，如未能發現相當證據，或證據不足以證明，自
    不能以推測或擬制之方法，為裁判基礎（最高法院40年度臺
    上字第86號判例參照）。另認定犯罪事實所憑之證據，雖不
    以直接證據為限，間接證據亦包括在內；然而無論直接或間
    接證據，其為訴訟上之證明，須於通常一般之人不致有所懷
    疑，而得確信其為真實之程度者，始得據為有罪之認定，倘
    其證明尚未達到此一程度，而有合理之懷疑存在時，即無從
    為有罪之認定，亦有最高法院76年度臺上字第4986號判例可
    資參照。況刑事訴訟法第161 條第1 項亦規定，檢察官就被
    告犯罪事實，應負舉證責任，並指出證明之方法，是檢察官
    對於起訴之犯罪事實，應負提出證據及說服之實質舉證責任
    ，倘其所提出之證據，不足為被告有罪之積極證明，或其指
    出證明之方法，無從說服法院以形成被告有罪之心證，基於
    無罪推定之原則，自應為被告無罪判決之諭知，最高法院92
    年度臺上字第128 號著有判例可資參照。
三、按被告以外之人於審判外之言詞或書面陳述，除有刑事訴訟
    法第159 條之1 至第159 條之4 所規定之情形外，不得作為
    證據；又被告以外之人於審判外之陳述，雖不符同法第159
    條之1 至第159 條之4 之規定，而經當事人於審判程序同意
    作為證據，法院審酌該言詞陳述或書面陳述作成時之情況，
    認為適當者，亦得為證據；又當事人、代理人或辯護人於法
    院調查證據時，知有第159 條第1 項不得為證據之情形，而
    未於言詞辯論終結前聲明異議者，視為有前項之同意，刑事
    訴訟法第159 條第1 項、第159 條之1 、第159 條之2 、第
    19條之3 、第159 條之4 及第159 條之5 分別定有明文。查
    ：(一)本判決所引用除證人丙○○及丁○○於警詢中所為之證
    言，業經指定辯護人於本院審理中否定其證據能力，其餘各
    該被告以外之人所為審判外之陳述以及其他書面陳述，雖屬
    傳聞證據，惟當事人及辯護人於本院準備程序及審判期日中
    均表示無意見而不予爭執，且迄至言詞辯論終結前亦未再聲
    明異議，本院審酌上開證據資料製作時之情況，尚無違法不
    當之瑕疵，亦認為以之作為證據應屬適當，依刑事訴訟法第
    159 條之5 規定，認前揭證據資料均有證據能力；(二)證人丙○○及丁○○於警詢中所為之證言，均係被告以外之人於審
    判外之言詞或書面陳述，依刑事訴訴法第159 條第1項 之規
    定，除符合同法第159 條之1 至第159 條之4 之規定外，原
    則上並無證據能力，而依證人丙○○及丁○○於警詢中所為
    之證言觀之，其中就證明犯罪事實存否之必要事項，核與本
    院審理中所為之證言大致相符，且依卷內現存事證，亦無從
    認定具有較可性之特別情況，自難認上開警詢中之陳述有刑
    事訴訟法第159 條之1 至第159 條之4 所規定之情形，而應
    認均無證據能力，合先敘明。
四、公訴意旨認被告乙○○涉有刑法第330 條第2 項、第1 項之
    加重準強盜未遂犯行，無非係以：前揭犯罪事實，業據證人
    丁○○及丙○○分別於警詢、偵查及臺灣桃園地方法院95年
    度易字第1199號案件審理中證述在卷，並有證人丙○○之受
    傷照片2 張及查獲現場、工具、機車、物品之照片12張在卷
    可憑，且有扣案之上開工具可資佐證為其主要論據。訊據被
    告乙○○固不否認有於上開時地與證人丙○○扭打並持扣案
    之T 型螺絲起子刺傷證人丙○○等事實，然堅詞否認有何公
    訴意旨所指之加重準強盜未遂犯行，辯稱：當日並未於蘇黎
    世公司內竊取財物等語。
五、經查：
（一）被告乙○○於前揭時地與證人丙○○扭打並持扣案之T 型
      螺絲起子刺傷證人丙○○乙節，雖經其於偵審中供明在卷
      ，且經證人丙○○於偵審中證述在卷，然準強盜罪，係以
      竊盜或搶奪為前提，在脫免逮捕之情形，其竊盜或搶奪既
      遂者，即以強盜既遂論，如竊盜或搶奪為未遂，即以強盜
      未遂論，但竊盜或搶奪不成立時，雖有脫免逮捕而當場施
      以強暴、脅迫之情形，除可能成立他罪外，不能以準強盜
      罪論（最高法院68年臺上字第2772號判例要旨可資參照）
      ，是自難僅以被告乙○○所為之前開傷害行為，而逕以準
      強盜罪名相繩。
（二）被告乙○○於前開時地由蘇黎世公司內自窗戶爬出等事實
      ，雖經證人丙○○於偵審中證述在卷，然行為人是否構成
      刑法第321 條之加重竊盜罪，仍應視其已否著手實施同法
      第320 條之竊盜行為而定，而竊盜行為之著手，係以已否
      開始財物之搜尋為要件，倘行為人僅著手於刑法第321 條
      第1 項各款所列之加重要件行為（如結夥三人、攜帶兇器
      、毀壞門扇或安全設備、夜間侵入住宅），而尚未為竊盜
      行為之著手者，充其量亦僅得於訴訟要件（如業經合法告
      訴）齊備下，依情狀論以侵入住宅罪或毀損罪，斷不能以
      該條竊盜罪之未遂犯論科，是亦難僅以被告乙○○所為侵
      入蘇黎世公司之行為即認其業已著手竊取財物。
（三）刑法上之未遂犯，必須已著手於犯罪行為之實行而不遂，
      始能成立，此在刑法第25條第1 項規定甚明；又竊盜行為
      之著手，係指行為人意圖為自己或第三人不法之所有，而
      開始搜尋財物而定，亦有最高法院27年滬上字第54號判例
      及92年度臺上字第5127號判決意旨可資參照。而證人丁○○於本院97年1 月22日審理中雖證稱：「（問：當天你們
      公司有無發生竊盜事件？）我到公司時，有二位警察在公
      司門口，告訴我公司發生竊案，我進去公司發現辦公桌的
      抽屜被拉開，裡面的東西有翻動痕跡，例如迴紋針的盒子
      被打翻，有些文件有被翻動過。」、「（問：你剛才所述
      ，進公司有發現東西被翻動，是否是你自己的東西？）不
      是，是警察叫我們清點財物，清點結果為東西沒有少但有
      翻動的痕跡，不是我自己的東西，我自己的東西沒有被翻
      動。」等語，然其於同日審理中亦證稱：「（問：提示偵
      緝卷第828 號第18頁，你陳述你的桌子沒有被翻動，但聽
      說其他同事有被翻動，為何意？）警察請我問比較晚來的
      同事東西有無短少，是我同事自己看到東西有被翻動，我
      並沒有親眼看到東西被翻動。」、「（問：是否只有一個
      同事說有被翻動，或是有幾位同事的東西被翻動？）有一
      個確定，因他的迴紋針盒子被打翻，但其他二、三個同事
      不確定東西有被翻動。」、「（問：你有無去看同事抽屜
      被翻動的情形？）無。」、「（問：你剛才所述，有同事
      說他的抽屜有被打開，迴紋針的盒子有被翻倒，你有無親
      眼看到？）無。這是同事跟我說的。」等語，足見證人丁○○顯非親眼目睹前開所述情形，尚難僅以該等證言據為
      不利被告乙○○之認定；況證人丁○○於同日審理中另證
      稱其已不記得該同事之姓名等語，本院自無從加以傳喚究
      明，自難僅以證人丁○○所為之上開指訴遽為認定被告乙○○確有公訴意旨所稱之竊盜未遂犯行。
（四）又依證人丁○○於本院97年1 月22日審理中證稱：「（問
      ：清點財物時，東西有無被竊盜？）無。」、「（問：你
      當時的座椅有無被翻動？）無。」、「（問：你進入到公
      司時，有無查看辦公室抽屜被半開的情形？）我只看我自
      己的，我自己的沒有。」、「（問：你當天進入辦公室後
      ，有無發現辦公桌上有腳印？）我忘了。」等語觀之，揆
      諸前揭之判例意旨，是被告乙○○所為之前開行為，顯難
      認已達搜尋財物之著手階段，而無從以竊盜罪相繩；又公
      訴意旨所載被告乙○○前開傷害證人丙○○及侵入蘇黎世
      公司等事實，雖涉有犯刑法第277 條第1 項之傷害罪及同
      法第306 條第1 項之侵入建築物罪嫌，然依同法第287 條
      及第308 條第1 項之規定，均須告訴乃論，而依卷內現存
      事證，此部分犯行均未經證人丙○○、丁○○及被害人蘇
      黎世公司提出告訴，自難以該等罪名論處。
    綜上所述，被告乙○○所涉前開加重準強盜未遂犯行，尚屬
    無從證明。此外，復查無其他積極證據足資證明被告乙○○
    有何公訴意旨所稱之加重準強盜犯行，依照前開之說明，自
    應為被告無罪之諭知。
據上論斷，應依刑事訴訟法第301條第1項前段，判決如主文。
本案經檢察官鄭富城到庭執行職務。
中    華    民    國    97    年    2    月    15     日
                  刑事第五庭審判長法  官   李育仁
                                  法  官   黃潔茹
                                  法  官   黃雅君
以上正本證明與原本無異。
如不服本判決應於判決送達後10日內向本院提出上訴狀，其未敘
述上訴之理由者並得於提起上訴後20日內向本院補提理由書 (均
須按他造當事人之人數附繕本)。
                                  書記官   簡湘雲
中    華    民    國    97    年    2     月    15    日


司法院資訊處製作；財團法人民間司法改革基金會備份。
